臺灣彰化地方法院民事判決　九十年度訴字第一○四七號
　　原　　　告　己○○
　　訴訟代理人　陳廷墉律師
　　被　　　告　丁○○
　　　　　　　　丙○○
　　代　理　人　戊○○
　　被　　　告　甲○○
　　訴訟代理人　陳德南
　　被　　　告　乙○○
右當事人間請求分割共有物事件，本院判決如左：
    主    文
兩造共有坐落彰化縣社頭鄉○○段第四九地號、林、面積０．一八三七九一公頃土地
分割方法如附圖一所示（即田中地政事務所九十一年三月二十九日土地複丈成果圖，
編號４９部分面積０．０六一二六三公頃分歸被告丁○○取得；編號４９─Ａ００９
部分面積０．０三一四三二公頃分歸被告丙○○取得；編號４９─Ａ０１０部分面積
０．０二九八三二公頃分歸被告乙○○取得；編號４９─Ａ０１１部分面積０．０三
０六三二公頃分歸被告甲○○取得；編號４９─Ａ０１２部分面積０．０三０六三二
公頃分歸原告取得）。
訴訟費用按附表所示之應有部分比例負擔。
    事實及理由
一、原告主張：坐落彰化縣社頭鄉○○段第四九地號、林、面積０．一八三七九一公
    頃之土地，為兩造共有，系爭土地並無因物之使用目的不能分割，或訂有不能分
    割期限特約之情形，且無法協議分割，農業發展條例修正後既能分割，為此訴請
    法院裁判分割等語。並聲明：請求依附圖二所示之方案分割。
二、被告則以：同意分割，惟不同意原告之分割方案，因系爭土地早有分管之事實，
    主張依符合分管事實之附圖二所示方案分割等語置辯。
三、原告主張之事實，業據提出土地登記簿謄本為證，並為被告所不爭執，堪信為真
    實，從而原告訴請裁判分割兩造共有之系爭土地，應予准許。至其分割方法本院
    斟酌：（一）系爭土地地形狹長，西側面臨山腳路。（二）土地上除了被告丙○○所有之一樓加強磚造及二樓鐵架造之房屋一棟（占用面積為０．００七八九六
    公頃）及供被告等人出入之道路（面積為０．００八六七五公頃）外，其餘均屬
    空地，此經本院會同田中地政事務所人員勘測屬實，制有勘驗筆錄及九十一年一
    月二日之土地複丈成果圖在卷可稽。（三）被告均主張系爭土地早有分管之約定
    ，由北而南依序由原告、被告甲○○、乙○○、丙○○及丁○○使用，而原告對
    於目前使用狀況原告是在系爭土地之最北邊亦不爭執。（四）多數共有人之意願
    等情形，本院認被告所主張如附圖一所示之分割方案，符合分管之事實，且各人
    取得之土地均面臨道路，現有土地上之建物得以保留，並尊重多數共有人之意願
    ，符合各共有人之利益均衡及提高土地之利用價值，爰採取該方案作為系爭土地
    之分割方法，又丙○○及乙○○分得之土地面積互有增減部分，均同意不另為補
    償，併此敘明。
四、本件被告等人之行為，按當時之訴訟程序，為其等伸張權利所必要者，爰命勝訴
    之原告負擔一部分之訴訟費用。
結論：本件原告之訴為有理由，依民事訴訟法第七十八條、第八十一條第二款，第八
      十五條第一項但書，判決如主文。
中　　　華　　　民　　　國　　　九十一　　　年　　　五　　月　　　二　　日
　　　　　　　　　　　　　　　　臺灣彰化地方法院民事第二庭
~B法　　　官　林慧英
附表：
姓　名　   應有部分
丁○○     三分之一
丙○○     六分之一
乙○○     六分之一
甲○○　　 六分之一
己○○　　 六分之一
右為正本係照原本作成
如對本判決上訴，須於判決送達後廿日內向本院提出上訴狀
中　　　華　　　民　　　國　　　九十一　　　年　　 五　　 月　　　三　　日
~B法院書記官　張俞文
